臺灣臺北地方法院刑事判決　　　　　　　 96年度訴字第485號
公　訴　人　臺灣臺北地方法院檢察署檢察官
被　　　告　得利影視股份有限公司
代　表　人　丙○○
選任辯護人　林之嵐律師
被　　　告　丁○○
上列被告因違反著作權法案件，經檢察官提起公訴（96年度偵字
第1112號），本院判決如下：
    主    文
得利影視股份有限公司無罪。
丁○○部分公訴不受理。
    理    由
壹、被告丁○○部分：
  一、按被告死亡者，應諭知不受理之判決，刑事訴訟法第三百
      零三條第五款定有明文。
  二、查被告丁○○於民國九十六年五月二十四日死亡，此有行
      政院國軍退除役官兵輔導委員會臺北榮民總醫院Ａ死亡
      證字第二八九九二號死亡證明書及戶役政電子閘門系統個
      人基本資料查詢結果單一紙在卷可參。依照上開說明，逕
      為不受理之判決。
貳、被告得利影視股份有限公司部分：
  一、公訴意旨略以：被告丁○○係被告得利影視股份有限公司
      （下稱得利影視公司）之負責人。緣「少林─生命之輪（
      SHAOLIN WHEEL OF LIFE）」係 WHEEL OF LIFE LTD.（下
      稱WOL 公司）享有著作財產權之視聽著作，WOL 公司將前
      開視聽著作之家用影音光碟部分專屬授權予Vision Video
      Limited （下稱VVL 公司）後，VVL 公司再專屬授權包含
      臺灣地區在內的多個亞洲國家之重製及散布權利予甲○○○
      ○○ ○○○○○○○○ （下稱WELL GO 公司），嗣後WELL GO 公司
      又將前開著作在臺灣地區之散布權利專屬授權予麗音影音
      股份有限公司（下稱麗音公司）。詎被告丁○○明知前開
      視聽著作係WELL GO 公司及麗音公司享有著作財產權之著
      作，竟未經上開著作權人同意或授權下，基於意圖銷售而
      以重製於光碟之方法侵害他人著作財產權及明知係侵害著
      作財產權之重製光碟而散布之犯意，於九十四年十月間，
      在不詳地點重製上開視聽著作後，散布銷售與不特定人，
      嗣麗音公司於同年月在市面上發現上情後，並於同年十二
      月十三日，在臺北市○○○路○段七十一之一號二樓之重
      聚典企業股份有限公司忠孝分公司購得非法重製前開著作
      之光碟一片。因認被告丁○○涉犯著作權法第九十一條第
      三項、第二項、第九十一條之一第三項、第二項等罪嫌，
      而被告得利影視公司則涉犯著作權法第一百零一條第一項
      之罪嫌。
  二、按犯罪事實應依證據認定之，無證據不得認定犯罪事實；
      又不能證明被告犯罪者，應諭知無罪之判決，刑事訴訟法
      第一百五十四條第二項、第三百零一條第一項分別定有明
      文。另按事實之認定，應憑證據，如未能發現相當證據，
      或證據不足以證明，自不能以推測或擬制之方法，以為裁
      判基礎。最高法院四十年臺上字第八十六號判例可資參照
      。又按行為非出於故意或過失者，不罰。過失行為之處罰
      ，以有特別規定者，為限。刑法第十二條定有明文。而著
      作權法第九十一條第二項、第三項規定：「意圖銷售或出
      租而擅自以重製之方法侵害他人之著作財產權者，處六月
      以上五年以下有期徒刑，得併科新臺幣二十萬元以上二百
      萬元以下罰金。以重製於光碟之方法犯前項之罪者，處六
      月以上五年以下有期徒刑，得併科新臺幣五十萬元以上五
      百萬元以下罰金。」第九十一條之一第二項、第三項規定
      ：「明知係侵害著作財產權之重製物而散布或意圖散布而
      公開陳列或持有者，處三年以下有期徒刑，得併科新臺幣
      七萬元以上七十五萬元以下罰金。犯前項之罪，其重製物
      為光碟者，處六月以上三年以下有期徒刑，得併科新臺幣
      二十萬元以上二百萬元以下罰金。但違反第八十七條第四
      款規定輸入之光碟，不在此限。」觀之上開規定內容，並
      未有處罰過失犯之特別規定，依前開規定，著作權法所處
      罰之犯行自應僅限於故意犯。復按法人之代表人、法人或
      自然人之代理人、受雇人或其他從業人員，因執行業務，
      犯第九十一條至第九十三條、第九十五條至第九十六條之
      一之罪者，除依各該條規定處罰其行為人外，對該法人或
      自然人亦科各該條之罰金，著作權法第一百零一條第一項
      定有明文。惟此規定係兩罰之規定，必負責人有違反法律
      而受處罰時，始可處罰法人，如負責人不受處罰，即無處
      罰法人之可言。
  三、本件公訴人認被告得利影視公司涉有著作權法第一百零一
      條第一項之罪嫌，無非係以告訴人WELL　GO公司及麗音公
      司之指訴、證人乙○○之證詞、WELL　GO公司與VVL 公司
      之交易備忘錄及授權契約影本、麗音公司與WELL　GO公司
      之散布契約書影本、非法重製光碟及發票影本等件為其主
      要論據，訊據被告得利影視公司由其代表人丙○○表示堅
      詞否認有何違反著作權法之犯行，辯稱：被告得利公司自
      環球影片公司（ Universal Pictures International BV
      ）洽購取得「少林和尚—生命之輪」而在臺代理發行，依
      被告得利影視公司與環球影片公司所簽訂之契約內容可知
      ，環球影片公司保證擁有系爭影片之相關權利，被告認知
      凡進口自環球影片公司之影片，環球影片公司均擁有著作
      相關權利，被告得利影視公司進口並銷售該影片光碟，並
      不知環球影片公司與告訴人間對該影片著作權之爭議，自
      無侵害告訴人權利之可言。況且被告得利影視公司所銷售
      之影片光碟，係由環球影片公司製作成DVD 之成品後，提
      供被告得利影視公司在國內發售，非被告得利影視公司所
      製作，根本無所謂重製之行為等語。經查：
    (一)告訴人WELL GO公司於九十一年十月二十四日與Universal
      /VVL公司之代理人3DD Entertainment Ltd.簽訂交易備忘
      錄，取得臺灣地區「少林—生命之輪」家用影音產品之獨
      家經銷權，嗣於九十一年十一月十七日告訴人WELL　GO公
      司又與告訴人麗音公司簽訂銷售協議，將在臺灣地區散布
      上開視聽著作之家用影音光碟之權利再專屬授權予告訴人
      麗音公司經銷，而告訴人WELL　GO公司遲至九十二年二月
      二十五日始與VVL 公司簽訂正式之契約等情，此有交易備
      忘錄、銷售協議與契約各一份附卷可稽，固堪信為真（偵
      查卷第十三頁至第三十四頁、第三十七頁至第四十八頁）
      。
    (二)惟被告得利影視公司曾於九十二年七月十五日與環球影片
      公司簽訂授權合約，由環球影片公司授權被告得利影視公
      司於授權區域內之家庭影視市場，獨家授權取得重製、行
      銷、銷售及散布出售產品及出租產品之權利，環球影片公
      司並保證對於授權合約內之影片於授權目的範圍內，擁有
      足夠之智慧財產權，此有授權合約一份在卷可參（本院卷
      第三十頁至第六十一頁），而被告得利影視公司即本於此
      合約，於九十四年八月二日以電子郵件向環球影視公司提
      出在臺發行「少林—生命之輪」之請求，並經該公司同意
      發行，而於九十四年八月十八日報關進入臺灣地區，亦有
      電子郵件信函一紙及進口報單二紙附卷可證（本院卷第一
      一一頁、第六十三頁至第六十四頁）。另證人即被告得利
      影視公司之產品總監乙○○亦證稱：「與環球是簽訂年約
      ，談定後把合約送公司送簽呈，由公司核准後，由公司方
      面與環球公司談之後發行之事」、「談判是由我談判，簽
      約是公司上層的人負責簽署工作」、「之前報告是到達公
      司總經理，我沒有向丁○○報告過」等語（本院卷第一二
      九頁至同頁反面），而經本院訊問「在年度簽約的這段期
      間，有無向環球公司表示要發行『少林—生命之輪』之影
      片？」證人則答稱：「它算是年度所有的片中的一部，環
      球公司有要求我們要發行」、「環球公司有依據我們下單
      的內容讓我們發行」、且發行「少林—生命之輪」時並不
      知道告訴人麗音公司已經於臺灣發行，當初與環球簽約時
      ，公司是獨家代理商，有簽訂合約保證環球影片公司交付
      發行之影片均有版權等語（本院卷第一二九頁反面）、其
      後更證稱，在被告丁○○生前從未就發行「少林—生命之
      輪」影片之事宜，與環球公司接洽過或指示公司該如何發
      行（本院卷第一三○頁）。
    (三)據上所述，被告得利影視公司與環球影片公司簽約時，經
      環球影片公司保證合法具有所授權影片之著作財產權，並
      依契約所定方式向環球影片公司下單要求發行該部視聽著
      作，則被告得利影視公司是否明知其所發行之「少林—生
      命之輪」視聽著作為非法重製之物，實屬有疑，尚難遽論
      其有違反著作權法而非法重製或散布非法重製光碟之犯行
      。況且依據證人乙○○之證詞，亦足徵被告丁○○從未參
      與被告得利影視公司發行「少林—生命之輪」視聽著作之
      相關事宜，自不得以被告丁○○於當時擔任被告得利影視
      公司之負責人，即推論其明知被告得利影視公司所發行「
      少林—生命之輪」視聽著作為非法重製物。從而，本件被
      告得利影視公司固有發行「少林—生命之輪」視聽著作之
      事實，然並無證據證明當時之代表人即被告丁○○明知其
      所發行之視聽著作為非法重製之光碟，且被告得利影視公
      司之代表人即被告丁○○亦因死亡而經前開為公訴不受理
      之判決，依前揭說明，即無處罰被告得利影視公司之可言
      。此外，復查無其他積極證據足認被告得利影視公司有何
      違反著作權法之犯行，不能證明被告犯罪，依法應為被告
      得利影視公司無罪之諭知。
據上論斷，應依刑事訴訟法第三百零一條第一項、第三百零三條
第五款，判決如主文。
本案經檢察官王志超到庭執行職務
中　　華　　民　　國　　96　　年　　7 　　月　　30　　日
　　　　　　　　　刑事第七庭審判長法  官  梁耀鑌
                                  法  官  許泰誠
                                  法　官　余明賢
以上正本證明與原本無異。
如不服本判決，應於判決送達後10日內向本院提出上訴狀（應抄
附繕本）。告訴人或被害人如對於本判決不服者，應具備理由請
求檢察官上訴，其上訴期間之計算係以檢察官收受判決正本之日
期為準。
  　　　　　　　　　　　　　　　　書記官　葉潔如
中　　華　　民　　國　　96　　年　　7 　　月　　30　　日
